【裁判字號】    97,上易,616
【裁判日期】    971219
【裁判案由】    詐欺等
【裁判全文】
臺灣高等法院高雄分院刑事判決         97年度上易字第616號
上  訴  人  臺灣高雄地方法院檢察署檢察官
上  訴  人
即  被  告  戊○○
上  訴  人
即  被  告  丁○○
                    （送達處所：住高雄市苓雅區○○○路6
被      告  乙○○
上  列一人
選任辯護人  葉錦郎律師
            鍾美馨律師
被      告  辛○○  男（民國○○年○月○○日生）
                    身分證統一編號：Ｚ000000000號
                    住高雄市○○區○○路280巷4之1號4樓之2
                    （現另案於臺灣高雄監獄執行中）
被      告  子○○  男（民國○○年○ 月○○日生）
                    身分證統一編號：Ｚ000000000號
                    住高雄市○○區○○里○○路307巷55號
上  列一人
選任辯護人  謝嘉順律師
被      告  壬○○  男（民國○○年○○月○○日生）
                    身分證統一編號：Ｚ000000000號
                    住高雄市○○區○○路431號9樓
上  列一人
選任辯護人  江順雄律師
上列上訴人因被告詐欺等案件，不服臺灣高雄地方法院96年度易
字第1319號中華民國97年5 月9 日第一審判決（起訴案號：臺灣
高雄地方法院檢察署95年度偵字第32804 號、95年度偵字第3329
0 號、96年度偵字第1706號、96年度偵字第3025號、96年度偵字
第10048 號），提起上訴，本院判決如下：
    主  文
原判決關於戊○○、丁○○、辛○○部分、及子○○被訴詐欺取
財判決無罪部分，均撤銷。
戊○○共同犯詐欺取財罪，處有期徒刑壹年捌月，扣案如附表所
示之物均沒收；又共同犯詐欺取財罪，處有期徒刑壹年貳月，減
為有期徒刑柒月；又共同犯詐欺取財罪，處有期徒刑壹年，減為
有期徒刑陸月；又共同犯詐欺取財罪，處有期徒刑拾月，減為有
期徒刑伍月。應執行有期徒刑參年，扣案如附表所示之物均沒收
。
丁○○共同犯詐欺取財罪，處有期徒刑壹年陸月，減為有期徒刑
玖月。扣案如附表所示之物均沒收。
子○○共同犯詐欺取財罪，累犯，處有期徒刑壹年，減為有期徒
刑陸月，如易科罰金，以新臺幣壹仟元折算壹日。
辛○○共同犯詐欺取財罪，處有期徒刑捌月，減為有期徒刑肆月
，如易科罰金，以新臺幣壹仟元折算壹日。
其他上訴駁回。
    事  實
一、戊○○於民國（下同）91年間因常業詐欺案件，經判處有期
    徒刑1 年2 月，緩刑4 年確定（現在緩刑中，不構成累犯）
    。戊○○、丁○○與庚○○（業經原審判處有期徒刑2 年確
    定在案）、丙○○（另經臺灣高雄地方法院以95年度易字24
    53號判處有期徒刑10月）等人，及姓名不詳綽號「鳳梨」之
    成年男子共組兩岸詐欺集團，渠等基於詐欺取財之犯意聯絡
    ：於95年12月5 日10時許，由「鳳梨」自大陸撥打甲○○電
    話，詐稱其涉及洗錢，必須與刑事警察局員警聯絡，並表示
    甲○○之身分遭冒用開設為他人洗錢之帳戶，必須轉接「楊
    科長」，甲○○乃依其指示轉接自稱「楊科長」之人，該詐
    騙集團成員表示必須保管甲○○之財產，後改稱要甲○○將
    存款匯入「集資中心」保管，致甲○○陷於錯誤，於同年月
    6 日至設於台南市○○路○ 段389 號之中國信託商業銀行台
    南分行，臨櫃匯款新臺幣（下同）89萬元至戊○○所收購邱
    智良設於高雄民壯郵局、帳號：00000000000000號之人頭帳
    戶內。「鳳梨」隨即以電話聯絡庚○○，庚○○乃委請不知
    情之乙○○以筆記簿記下「甲○○、臺南市中國信託、49年
    次、0000000000000 號」後，交由庚○○於同日以電話指示
    戊○○、丁○○持邱智良上開帳戶存簿至高雄市○○路65號
    本揚郵局將上開89萬元贓款全數提領，得手後由丁○○分得
    2 萬元、戊○○分得4 萬元，庚○○並要求戊○○將5 萬元
    匯入乙○○設立於高雄西甲郵局、帳號0000000 號帳號內，
    餘73萬6000元由戊○○交丁○○存入高雄市○○區○○路上
    之玉山銀行中之人頭帳戶內再轉匯至大陸詐騙集團。甲○○
    接續於同年月11日至台新國際商業銀行台南分行臨櫃匯款85
    萬元至戊○○所收購藍祥輔（另案判決）設於屏東九如郵局
    、帳號00000000000000號帳戶，庚○○於同日再以電話指示
    戊○○、丁○○持上開藍祥輔帳戶存簿，於同日11時許至高
    雄縣鳥松郵局提領45萬元，並於同日12時許至高雄縣仁武鄉
    ○○路79號仁雄郵局提領35萬元贓款，得手後計劃由丁○○
    分得1 萬6000元、庚○○分得3 萬5000元、戊○○分得3 萬
    5000元，惟戊○○、丁○○在提領80萬元得手後，在仁雄郵
    局門口為埋伏之員警當場逮捕，並從戊○○身上起出45萬元
    贓款，在丁○○身上起出35萬元贓款（此部分均已交還甲○○領回），並扣得庚○○所有供共同犯罪所用如附表所示之
    物。
二、子○○於94年間因詐欺案件，經判處有期徒刑4 月確定，於
    95年4 月13日易科罰金執行完畢。95年7 月間某日，詐騙集
    團大陸首謀「鳳梨」以電話聯絡戊○○有一筆92萬元贓款待
    提領，戊○○、辛○○、子○○、與丙○○及「鳳梨」之成
    年人基於詐欺取財之犯意聯絡，由戊○○指示丙○○及辛○○、子○○持真實姓名不詳之郵局人頭帳戶存簿，由子○○
    搭乘壬○○所駕駛車牌號碼Y7─465 號、由辛○○駕駛丙○○之車子搭載丙○○，共同至高雄市○○○路內惟郵局由丙○○分別提領45萬元及47萬元，得手後由丙○○分得贓款1
    萬9200元、辛○○分得2000元，剩餘89萬8800元，由辛○○
    於高雄市○○區○○道路旁交給子○○，由壬○○分得37萬
    元（被告壬○○部分詳後述），子○○分得52萬8800元後潛
    逃（子○○侵占部分，業經原審判決罪刑確定）。
三、鄭又誠（另案判決確定）明知其設立於中國信託商業銀行高
    雄民族分行、帳號0000000000000000號之存款帳戶，係銀行
    供其個人金融存提款項專用，不得租借予他人使用，以免紊
    亂金融交易秩序，且能預見其提供帳戶予不相識之人使用，
    可能幫助不詳之詐欺犯罪集團掩飾其重大犯罪所得財物，竟
    基於幫助之犯意，於95年11月22日，將上開帳戶之存摺、提
    款卡，以2500元代價，交由戊○○拿走。戊○○基於與其所
    屬詐騙集團共同詐欺取財之犯意，將之交給詐欺集團之成員
    供詐騙集團行騙。嗣於同年11月27日3 時許，該詐騙集團人
    員打電話給癸○○，指稱：「係網路聊天室外號菲菲之女子
    ，因為缺錢要援交」為由，要求癸○○依其指示匯款，癸○○不疑有詐，乃於同日6 時54分起，分5 筆接續5 次分別匯
    入3 萬元、3 萬元、9000元、3 萬元及1000元，共10萬元至
    鄭又誠上開帳戶後，癸○○始知受騙，並報警查獲。
四、林詩婷（另案判決確定）明知其設於中華郵政股份有限公司
    鳳山一甲郵局、帳號0000000 號之帳戶，係郵局供其個人金
    融存提款項專用，不得租借予他人使用，以免紊亂金融交易
    秩序，且能預見其提供帳戶予不相識之人使用，可能幫助不
    詳之詐欺犯罪集團掩飾其重大犯罪所得財物，竟基於幫助之
    犯意，於95年11月9 日，將上開帳戶之存摺、提款卡，以30
    00元代價，交由戊○○拿走，並供其等所組之詐騙集團行騙
    。嗣於同年月22日10時許，該詐騙集團人員打電話給己○○
    ，指稱：「有欠電話費」為由，要求己○○依其指示匯款，
    己○○不疑有詐，乃於同日10時8 分許，匯入30萬元入林詩
    婷上開帳戶後，己○○始知受騙，並報警查獲。
五、案經高雄市政府警察局報請臺灣高雄地方法院檢察署檢察官
    偵查起訴。
    理  由
壹、證據能力部分：
    本判決所引用之證據資料，其中傳聞證據部分，縱無刑事訴
    訟法第159 之1 至第159 條之4 或其他規定之傳聞證據例外
    情形，亦因被告、辯護人、檢察官同意作為證據使用，依刑
    事訴訟法第159 條之5 第1 項之規定，本院審酌該證據作成
    之情況，認為適當，應得為證據。
貳、有罪部份
一、訊據上訴人即被告戊○○就事實一、三部分均坦承不諱；上
    訴人即被告丁○○於原審對犯罪事實一部分亦坦承不諱，核
    與證人甲○○、藍祥輔、鄭又誠、癸○○指述之情節相符，
    並有扣押筆錄、扣押物品目錄、監聽譯文、便條紙1 張、手
    機簡訊蒐證相片4 張、甲○○之中國信託存摺影本、甲○○
    之台新銀行存摺影本、內政部警政署反詐騙諮詢專線記錄表
    、甲○○之中國信託匯款申請書、甲○○台新銀行國內匯款
    回條、甲○○之報案三聯單、乙○○上開郵局帳戶開戶資料
    及交易明細清單、藍祥輔上開帳戶開戶資料及交易明細、邱
    智良上開帳戶交易明細、鄭又誠上開帳戶歷史交易查詢在卷
    可稽。是被告戊○○之自白核與犯罪事實一、三部分相符，
    被告丁○○於原審之自白核與犯罪事實一部分相符；嗣被告
    丁○○於本院審理時翻異前詞，辯稱不知提領款項係詐欺集
    團詐騙所得云云，係事後卸責之詞，不足採信。
二、訊據被告戊○○、辛○○、子○○就上開事實二部分均否認
    有詐欺取財之犯意，均辯稱：不知該款項之來源云云。惟查
    ：
（一）「鳳梨」以電話聯絡戊○○待領之92萬元係詐欺贓款，嗣
      於95年7 月間，由被告戊○○指示同案被告丙○○及被告
      辛○○、子○○即等人持真實姓名不詳之郵局人頭帳戶存
      簿，至高雄市○○○路內惟郵局由丙○○分別提領45萬元
      及47萬元，得手後由丙○○分得贓款1 萬9200元、辛○○
      分得2000元，剩餘89萬8800元，由辛○○於高雄市○○區
      ○○道路旁交給子○○，由壬○○分得37萬元（被告壬○○部分詳後述），子○○分得52萬8800元後潛逃（子○○
      侵占部分，業經原審判決罪刑確定），此部分事實已據被
      告戊○○（警一卷第8 頁）、辛○○於96年4 月9 日檢察
      官偵查中（見96年偵字第1706號卷第159 頁至161 頁）、
      子○○供述在卷，並經證人即同案被告丙○○、壬○○證
      述屬實，此部分事實堪以認定。
（二）被告戊○○、辛○○、子○○雖以前詞置辯；然：（1）
      被告戊○○於警詢供稱其購買人頭帳戶，報給大陸的詐欺
      集團，之後我接到大陸方面說有1 百萬進入帳戶，我就聯
      絡丙○○去提領等情（見96年偵字第1706號卷第136 頁）
      ，足見被告戊○○知道係詐欺集團詐欺所得款項。（2）
      被告辛○○於檢察官偵查中供稱：在此次領款之前，曾將
      郵局及銀行的3 、4 本存摺交給子○○，這部分已經起訴
      判決了等語（見95年度偵字第33290 號卷第53頁），顯然
      被告辛○○在此次款之前，對於詐欺集團以人頭帳戶詐騙
      被害人之手法，知之甚稔，應知此次所提領款項係詐欺集
      團詐取之款項。（3） 被告子○○於警詢供稱莊正坤指示
      其接收丙○○、辛○○提領轉交被害人匯入之贓款等情（
      見警一卷第35頁）。準此，被告戊○○、辛○○、子○○
      等人均知悉上開款項係詐欺集團詐欺所得而提領，渠等有
      共同詐欺取財之犯意甚明。
（三）被告戊○○雖否認犯罪事實四之犯行，並辯稱：林詩婷所
      有設於中華郵政股份有限公司鳳山一甲郵局、帳號000000
      0 號之帳戶並非伊收購，伊僅收購林詩婷所有之兆豐銀行
      帳戶存摺云云。惟查：
（1） 證人林詩婷證稱：95年11間，我因為缺錢，就撥打自由時
      報分類廣告上的電話，有一自稱「蔡先生」的人陳稱，他
      們要租金融機構帳薄，郵局帳簿租金1 個月1 萬元，銀行
      帳簿1 個月7 、8 千元，我告知我有郵局及兆豐國際商業
      銀行的帳簿，他要我先去辦銀行的網路約定轉帳，並要我
      設定郵局帳號，我辦好後，他就給我0000000000的行動電
      話號碼，要我跟他連絡（指認戊○○係與其以0000000000
      聯絡的人）。我大約在11月中旬打電話給戊○○，並把兆
      豐及郵局的帳簿、印章和提款卡都給他，他就拿3 千元給
      我，說是租用簿子的錢，先給我一半，1 星期後再付1 萬
      2000元，過沒幾天，戊○○就打電話跟我說兆豐銀行帳戶
      內5 萬多元不見了，要我賠錢，我很害怕不知道該怎麼辦
      ，大約1 星期後，他就叫我再去開銀行帳戶，否則要我賠
      錢並到我家鬧，我只好再去辦中國信託銀行和台北富邦銀
      行的帳戶，後來戊○○就叫丁○○來跟我拿存簿，但是當
      天晚上我就掛失中國信託銀行和台北富邦銀行帳戶（A 
      卷第52頁至第57頁、A 卷第60頁至第64頁）等語明確，
      核與丁○○於警詢時所證稱：我是負責幫戊○○提領現金
      及收購人頭帳戶者，我跟戊○○都是以電話聯絡，戊○○
      的電話號碼是0000000000、0000000000、0000000000號，
      林詩婷是在95年11月中旬認識等語明確（A 卷第19頁、
      A 卷第195 頁、第200 頁），該2 人就戊○○使用0000
      000000的電話號碼，及戊○○曾指示丁○○向林詩婷拿取
      帳戶之情節相符，又林詩婷、丁○○與戊○○均無仇隙，
      衡情應無蓄意誣陷之可能，故其等所為證言應堪採信。本
      件事證明確。
（2） 鄭炳仁雖於原審審理時結證稱：伊與戊○○是舊識，曾聽
      戊○○提及只向林詩婷收購1 本兆豐銀行之帳戶云云（A
      卷第124 頁），惟鄭炳仁亦證稱：戊○○收購什麼帳戶
      不一定會向其說明等語（A 卷第124 頁反面），則其所
      證，已難為戊○○未向林詩婷收購上開郵局帳戶之有利證
      明。
（3） 林詩婷雖於原審審理時結證稱：曾提供兆豐銀行及郵局帳
      戶予詐騙集團使用，郵局存摺是95年間在高雄市火車站對
      面的肯德基交給1 個男子，長的矮矮的，約1 、2 星期後
      ，95年10月間，在高雄市夢時代將兆豐銀行帳戶交給戊○○云云（A 卷第122 頁至第123 頁）；又鄭炳仁於原審
      審理時證稱：伊並非向林詩婷收購郵局帳戶之人等語（A
      卷第124 頁反面），然參酌鄭炳仁所使用之黑色筆記本
      上記載「11/16 林詩婷」（A 卷第150 頁），顯示林詩
      婷之帳戶確曾由鄭炳仁所使用，若依林詩婷、鄭炳仁於原
      審之證述，則林詩婷之郵局存款簿係交付不知名之男子；
      兆豐銀行存簿交付戊○○，鄭炳仁僅聽聞戊○○談及此事
      ，則鄭炳仁之記事簿何以會有收購林詩婷帳戶之記載？顯
      見林詩婷、鄭炳仁於原審審理時之證述，尚難憑採。
（四）綜上所述，被告戊○○、丁○○、辛○○、子○○所辯均
      係事後卸責之詞，不足採信，被告4 人有上開詐欺取財之
      犯行均堪以認定。
三、核被告所為，被告戊○○、丁○○就犯罪事實一部分；被告
    戊○○、子○○、辛○○就犯罪事實欄二部分；被告戊○○
    所為犯罪事實欄四、五部分，均係犯刑法第339 條第1 項之
    詐欺取財罪。就犯罪事實一部分，被告戊○○、丁○○與庚○○、丙○○及「鳳梨」間；就犯罪事實二部分，被告戊○○、子○○、辛○○與「鳳梨」間；就犯罪事實三、四部分
    ，被告戊○○與所屬之詐欺集團成員間，各有犯意聯絡與行
    為分擔，應論以共同正犯。另被害人甲○○雖於95年12月6
    日及同年月11日，分別匯入89萬、85萬元，然依被害人甲○○於警詢時證稱：伊於95年12月5 日上午10時許，接獲詐騙
    集團電話，有1 名男子自稱張國輝組長，再將電話轉到警政
    署電信調查科楊政憲科長，稱伊身分遭冒用為洗錢帳號，要
    配合檢調單位調查，要合法脫產，把錢匯到集資中心統一看
    管，95年12月5 日至12月13日間共匯款9 筆等語（A 卷第
    1 頁至第6 頁、第66頁至第68頁），顯見該詐騙集團係以一
    詐騙行為，致同一被害人接續匯款，目的同一，侵害同一之
    法益，以視為數個舉動之接續施行，合為包括之一行為予以
    評價，較為合理，應屬接續犯。公訴意旨認甲○○於犯罪事
    實欄一所為2 次匯款行為，係利用不同人頭帳戶，匯款時間
    不同，應分論併罰，容有誤會。又公訴人認被告戊○○所為
    犯罪事實欄四、五之犯行，均係犯刑法第30條第1 項、第33
    9 條第1 項詐欺取財罪之幫助犯云云，惟被告戊○○此等部
    分犯行，係收購人頭帳戶供所屬詐欺集團詐欺取財之用，所
    為係屬詐欺取財犯罪構成要件之行為，而為共同正犯，公訴
    人認係幫助犯，尚有未恰，然此僅為犯罪行為高低度關係，
    為起訴效力所及，本院自得審判，且無庸變更起訴法條。又
    子○○有犯罪事實欄所列之犯罪科刑紀錄，有卷附臺灣高等
    法院被告前案紀錄表可按，其受有期徒刑執行完畢，5 年以
    內故意再犯有期徒刑以上之罪，為累犯，應加重其刑。又被
    告子○○侵占部分經原審判處罪刑確定（被告未上訴，檢察
    官亦未對被告子○○侵占部分上訴），公訴意旨又認被告所
    犯侵占與詐欺取財罪係數罪（見起訴書第10面），本院亦認
    被告子○○於共同詐欺取財後，起意侵占，為二個不同犯罪
    事實，且無裁判上一罪之關係，本院對於檢察官起訴被告子
    ○○詐欺取財之犯行，自得審判。
參、無罪部份
一、公訴意旨另以：（1） 就被告乙○○於上開犯罪事實一，以
    筆記簿記下「甲○○、臺南市中國信託、49年次、00000000
    00000 號」後，交由庚○○於同日以電話指示戊○○、丁○○持邱智良上開帳戶存簿至高雄市○○路65號本揚郵局將上
    開89萬元贓款全數提領，得手後由丁○○分得2 萬元、戊○○分得4 萬元，庚○○並要求戊○○將5 萬元匯入被告乙○○設立於高雄西甲郵局、帳號0000000 號帳號內，餘73萬60
    00元由戊○○交丁○○存入高雄市○○區○○路上之玉山銀
    行中之人頭帳戶內再轉匯至大陸詐騙集團。因認被告乙○○
    就犯罪事實一係共犯刑法第339 條第1 項詐欺云云。（2）
    公訴意旨又以：95年7 月間某日，詐騙集團大陸首謀「鳳梨
    」以電話聯絡戊○○有一筆92萬元贓款待提領，戊○○即指
    示被告辛○○、子○○及丙○○持真實姓名不詳之郵局人頭
    帳戶存簿，共同搭乘被告壬○○所駕駛車牌號碼Y7─465 號
    至高雄市○○○路內惟郵局由丙○○分別提領45萬元及47萬
    元，得手後由丙○○分得贓款1 萬9200元、辛○○分得2000
    元，剩餘89萬8800元，由辛○○於高雄市○○區○○道路旁
    交給子○○，被告壬○○及子○○（被告子○○此部分侵占
    犯行，業經原審判處罪刑確定在案）明知該筆現金係詐騙集
    團成員戊○○所委託提領，2 人竟共同基於不法之所有之犯
    意聯絡，於同日共同將上開89萬餘元侵占入己，由壬○○分
    得37萬元，子○○分得52萬8800元後潛逃。因認被告壬○○
    就此部分係犯刑法第335 條第1 項侵占罪云云。
二、按犯罪事實應依證據認定，無證據不得認定犯罪事實；不能
    證明被告犯罪者，應諭知無罪之判決，刑事訴訟法第154 條
    第2 項、第301 條第1 項分別定有明文。次按事實之認定，
    應憑證據，如未能發現相當證據，或證據不足以證明，自不
    能以推測或擬制之方法，為裁判基礎；且認定不利於被告之
    事實須依積極證據，苟積極證據不足為不利於被告事實之認
    定時，即應為有利於被告之認定；另認定犯罪事實所憑之證
    據，雖不以直接證據為限，間接證據亦包括在內，然而無論
    直接證據或間接證據，其為訴訟上之證明，須於通常一般之
    人均不致有所懷疑，而得確信其為真實之程度者，始得據為
    有罪之認定，倘其證明尚未達到此一程度，而有合理之懷疑
    存在而無從使事實審法院得有罪之確信時，即應由法院為諭
    知被告無罪之判決（最高法院40年臺上字第86號、30年臺上
    字第816 號、76年臺上字第4986號判例意旨參照）。
三、經查：
（一）公訴意旨認被告乙○○就犯罪事實一部分共犯詐欺取財罪
      ，係以乙○○曾替同案被告庚○○記下「甲○○、臺南市
      中國信託、49年次、0000000000000 號」之便條紙，戊○○將其中5 萬元匯入被告乙○○設立於高雄西甲郵局、帳
      號0000000 號帳號之存簿為論據。訊據被告乙○○矢口否
      認有共同詐欺取財之犯行，辯稱：係因與庚○○為男女朋
      友關係，上開便條紙係因當時與庚○○在一起，庚○○開
      車，伊在車內，因係行駛於高速公路上，忽然來電話，庚○○開車不方便接聽，由伊幫庚○○接聽而記下，伊不知
      該便條紙內容之用意；至於庚○○將分得贓款匯入被告之
      上開帳戶，係因庚○○簽賭職棒及六合彩，借用被告之帳
      戶云云。經查，證人即同案被告庚○○於警詢及原審審理
      時均證稱：94年3 、4 月間我在簽賭職棒及六合彩，我知
      道乙○○上開郵局存摺沒有在使用，就叫她提供給我用，
      這本帳戶我用了2 、3 年，一直都是我在用，借來用之後
      ，乙○○未曾拿回去，因為存摺都是我在用，有關匯款資
      料我都沒有跟乙○○說。95年12月6 日「鳳梨」打電話給
      我，說甲○○匯80餘萬元進人頭帳戶，要我通知戊○○叫
      人去領，因當時我在高速公路開車，不方便書寫，我就叫
      乙○○幫我記下「甲○○、臺南市中國信託、49年次、00
      00000000000 號」，寫完之後我再與「鳳梨」核對。乙○○不知道對方是何人，也不知道抄寫的資料用途，也沒分
      到任何好處等語明確（A 卷第177 頁、A 卷第125 頁
      至第127 頁），與被告所辯情節大致相符。衡情，在高速
      公路上，駕駛人不方便接聽電話，由被告乙○○接聽，應
      屬合乎常情；又男女朋友，借用帳戶使用，亦事所恆有。
      在無其他佐證下足以證明被告乙○○確屬知情，依罪疑為
      輕之原則，自難遽認被告乙○○有共同詐欺取財之犯行。
（二）訊據被告壬○○固供承有收取子○○所交付之37萬元，惟
      否認有侵占犯行，辯稱：該37萬元係子○○給他當生活費
      云云。經查，詐欺集團「鳳梨」者，以電話聯絡戊○○待
      領之92萬元係詐欺贓款，嗣由戊○○即指示辛○○、丙○○、子○○等人持真實姓名不詳之郵局人頭帳戶存簿，至
      高雄市○○○路內惟郵局由丙○○分別提領45萬元及47萬
      元，得手後由丙○○分得贓款1 萬9200元、辛○○分得20
      00元，被告戊○○、辛○○、子○○就此部分係共犯刑法
      第339 條第1 項之詐欺取財罪，已如上述。剩餘89萬8800
      元，由辛○○於高雄市○○區○○道路旁交給子○○，由
      壬○○取得37萬元等事實，為被告壬○○供承在卷，並經
      同案被告子○○於警詢及原審證述屬實，此部分事實固堪
      以認定。惟查：（1） 子○○迭於警詢及原審審理時均陳
      稱：95年7 月間某日，戊○○打電話給我，說有一筆錢叫
      我、丙○○及辛○○去領，我就打電話給丙○○，跟丙○○約在九如路附近，之後壬○○載我去九如路，丙○○與
      辛○○兩人自己去九如路，我就把戊○○交給我的存摺及
      印章交給丙○○，丙○○自己去領款，早上領45萬元，下
      午47萬元，領完之後，當天下午我們約在美術館靠近婦幼
      醫院後面，辛○○和丙○○就把92萬元交給我，我知道那
      是戊○○叫我們去領的那筆錢，他們把92萬元全部的錢交
      給我，我再依戊○○的指示，由丙○○分得拿1 萬9200元
      ，辛○○分2000元，剩餘的錢89萬8800元，就在我手上，
      當時因為我向錢莊借款，欠約30萬元，另外還要繳納法院
      的罰金，我就將餘款納為己有。壬○○是計程車司機，戊○○知道壬○○服務的電台、車號，我收到錢後坐在計程
      車上聽到電台呼叫，知道戊○○在找我，因為壬○○知道
      我的住處，我怕壬○○告訴被告戊○○我的住處，我就叫
      壬○○先不要開計程車，37萬元給他當生活費等語（A 
      卷第36頁、A 卷第205 頁反面）。又同案被告戊○○於
      檢察官偵查中供稱：當時大陸方面聯絡我說有1 筆1 百萬
      元，我聯絡丙○○去提領，領完後叫他交給子○○，之後
      子○○就失去聯絡等情（見96年偵字第1706號卷第156 頁
      ）。準此，不能證明被告壬○○有共同參與詐欺取財之犯
      行（檢察官亦未起訴被告壬○○有觸犯詐欺取之罪名），
      而被告壬○○雖對該提領之款項係贓款，雖屬知情，但並
      未持有該款項，其所收受的是被告子○○共同詐欺所得之
      贓款，應係可能涉犯收受贓物罪，檢察官認壬○○與子○○共犯侵占罪，尚有未恰。
四、綜上所述，本件依檢察官所提證據，就乙○○被訴共犯詐欺
    取財罪及被告壬○○被訴侵占罪部分，尚未達於通常一般之
    人均不致有所懷疑，而得確信其為真實之程度，而使事實審
    法院得有罪之確信，自難以各該罪名相繩，依法自應為無罪
    之諭知。另被告壬○○被訴侵占罪之社會基本事實，與本院
    認定其可能涉犯之收受贓物罪之社會基本事實，兩者並不相
    同，本院自不得變更法條，自應依法為無罪之諭知。
肆、原審就被告乙○○被訴詐欺取財部分，以不能證明被告乙○○有被訴詐欺取財之犯行，而為無罪之諭知；就被告壬○○
    被訴侵占部分，認不成立侵占罪，均核無不合，檢察官上訴
    意旨仍執陳詞認被告乙○○有詐欺取財之犯行、被告壬○○
    成立侵占之犯行，均為無理由，應予駁回。
伍、（一）原審就被告戊○○所犯上開事實一、三、四詐欺取財
    犯行，予以論罪科刑，就上開事實二部分認不能證明被告戊○○犯罪，而為無罪之諭知，固非無見；惟查：（1） 犯罪
    事實一部分，藍祥輔郵局存簿1 本（帳號00000000000000）
    、郵局金融卡1 張及藍祥輔印章1 顆，雖係被告戊○○等人
    共同犯罪所用之物，且已販售予被告戊○○，但該郵局帳號
    存簿及金融卡，既係藍祥輔所申請而有專屬性，藍祥輔之印
    章1 顆係藍祥輔所刻，並非盜刻，難認為係被告所有，自不
    宜宣告沒收（至於該存簿內倘有藍祥輔或被害人被詐騙匯入
    之款項，應如何處理，乃另一問題），原判決予以宣告沒收
    ，容有未恰；（2） 就犯罪事實二部分，被告戊○○有共犯
    詐欺取財之犯行（理由詳如上述），原判決認此部分不能證
    明被告戊○○犯罪，而為無罪之諭知，尚有可議；（3） 就
    上開事實三、四部分，被告戊○○將所購買之人頭帳戶，提
    供其所屬詐欺集團詐騙匯入款項之用，其所為已屬詐欺取財
    犯罪構成要件之行為，原判決認被告戊○○係幫助犯，亦有
    未當。檢察官上訴意旨認被告戊○○就上開事實二部分共犯
    詐欺取財罪，為有理由；被告戊○○上訴意旨，否認有上開
    事實三之犯行，並以原審就事實一部分量刑過重，雖均不足
    取，但原判決關於被告戊○○所犯上開事實一、三、四部分
    既有上開理由（1） 、（3） 可議之處，仍無可維持，應將
    原判決關於被告戊○○部分全部撤銷改判。（二）被告丁○○上訴意旨否認有共犯事實一詐欺取財犯行，雖不足採，但
    原判決沒收藍祥輔所申請之上開郵局帳號存簿及金融卡，未
    盡妥適，已如上述，原判決關於被告丁○○部分仍無可維持
    ，應將原判決此部分撤銷改判。（三）被告辛○○有共犯事
    實二詐欺取財之犯行（理由詳如上述），原判決為無罪之諭
    知自有可議，檢察官執此而提起上訴為有理由，應將原判決
    此部分撤銷改判。（四）被告子○○就事實二有共同詐欺取
    財之犯行，原判決就此部分為被告無罪之判決，自有未當，
    檢察官執此而提起上訴，為有理由，應將原判決關於被告子
    ○○詐欺取財判決無罪部分撤銷改判。爰審酌近來臺灣地區
    詐騙集團猖獗，被告戊○○、丁○○、辛○○、子○○正值
    青壯，非無謀生能力，竟利用臺灣地區與大陸地區欠缺司法
    互助機制以及人頭帳戶浮濫之漏洞，由「鳳梨」在大陸地區
    以電話向臺灣地區之不特定社會大眾行騙，再將被害人遭詐
    騙之匯款金額，自人頭帳戶提領一空，導致被害人求償無門
    ，戊○○前亦因詐欺案件，經臺灣臺中地方法院以93年度訴
    字第1892號判決判處有期徒刑1 年2 月，緩刑4 年確定，渠
    等參與犯罪之情節，被害人所受之損害，及渠等犯罪後之態
    度等一切情狀，分別量處如主文第所示之刑（其中被告戊○○事實一、二、三、四各罪所處之刑依序為有期徒刑1 年8
    月、1 年2 月、10月、1 年）。又丁○○所為犯罪事實欄一
    之犯行；被告戊○○所為犯罪事實二、三、四之犯行，被告
    子○○、辛○○所為犯罪事實欄二之犯行，犯罪時間均係在
    96年4 月24日以前，合於中華民國96年罪犯減刑條例第2 條
    第1 項第3 款規定，應各減其宣告刑刑期二分之一，爰減刑
    如主文項所示；至於被告戊○○所為犯罪事實欄一之犯行，
    其宣告刑逾1 年6 月，依上開減刑條例第3 條第1 項第15款
    ，故不予減刑。並就被告戊○○部分定其應執行刑；另就被
    告子○○、辛○○部分諭知易科罰金之折算標準。又被告戊○○所犯附表四部分，原判決適用法條不當而撤銷（應係共
    同正犯，而認係幫助犯），依刑事訴訟法第371 條但書規定
    ，本院自得諭知較重於原審之刑。又事實一扣案如附表所示
    之物，係供共犯犯罪所用之物，且為共犯庚○○所有，業據
    其供述甚明，爰均依刑法第38條第1 項第2 款之規定宣告沒
    收之；其餘扣案物品無法證明供本件犯罪所用，爰不另為沒
    收之宣告。公訴人另以戊○○為中年之人，非無工作能力，
    而有詐欺之犯罪習慣，請求依刑法第90條規定規定，諭知其
    等2 人於刑之執行前入勞動場所強制工作3 年。惟本院審酌
    ：保安處分實質上亦具有刑罰之性質，其宣告應符合比例原
    則，且法院應審酌行為人所為行為之嚴重性、行為人所表現
    之危險性及對於行為人未來行為之期待性，決定應否令入勞
    動處所強制工作。被告戊○○係於91年間有1 次詐欺罪前科
    ，尚與一般以犯罪成為日常習慣之情形有所不同。況經本院
    審酌其所為詐欺犯行之動機、手段、被害人所受損害及其等
    犯後態度等一切情狀，分別量處如主文所示之刑，應足以契
    合社會感情，參以諭知強制工作既非矯正其犯行之唯一方法
    ，並審酌藉強制工作手段以矯正被告犯罪習性應合乎一定之
    比例，並求得法益間之均衡等情綜合以觀，本院認尚無對被
    告戊○○諭知宣告強制工作之必要。因此，本件被告爰不宣
    告諭知於刑之執行前，令入勞動場所強制工作，附此敘明。
陸、被告丁○○經合法傳喚，無正當之理由，未於最後審判期日
    到庭，爰不待其陳述，逕行判決。
柒、被告壬○○是否涉犯收受贓物罪，應請檢察官另行偵辦。
捌、同案被告庚○○、鄭炳仁、藍祥輔、鄭又誠、林詩婷、王瑞
    堂等人，業經原審判決確定併送執行在案。至於被告子○○
    侵占部分，業經原審判決罪刑確定在案。
據上論結，應依刑事訴訟法第368 條、第369 條第1 項前段、第
364 條、第299 條第1 項前段、第370 條但書、第371 條，刑法
第28條、第339 條第1 項、第47條第1 項、第51條第5 款、第41
條第1 項前段、第38條第1 項第2 款，中華民國96年罪犯減刑條
例第2 條第1 項第3 款、第7 條、第11條，判決如主文。
本案經檢察官蔡國禎到庭執行職務。
中    華    民    國    97    年    12    月    19    日
                    刑事第六庭    審判長法  官  王憲義
                                        法  官  張盛喜
                                        法  官  邱永貴
以上正本證明與原本無異。
不得上訴。
中    華    民    國    97    年    12    月    19    日
                                        書記官  鄭翠芬
附錄本件判決論罪科刑法條：
刑法第339 條
意圖為自己或第三人不法之所有，以詐術使人將本人或第三人之
物交付者，處5 年以下有期徒刑、拘役或科或併科1 千元以下罰
金。
以前項方法得財產上不法之利益或使第三人得之者，亦同。
前二項之未遂犯罰之。
附表
┌──┬──────────┬─────────────┬───────┐
│編號│ 項               目│  扣     押     地     點 │  備        註│
├──┼──────────┼─────────────┼───────┤
│ 1  │雜記紙1 張（其上記載│高雄市○○○○○路口（A │供犯罪所用之物│
│    │「00000000000000、屏│卷第98 頁）               │              │
│    │東九如、藍祥輔、T122│                          │              │
│    │553392、69.7 .9 」）│                          │              │
├──┼──────────┼─────────────┼───────┤
│ 2  │名片1 紙（其上記載「│屏東縣潮州鎮○○里○○路75│供犯罪所用之物│
│    │邱智良、49.11.8 、高│號（A 卷第114 頁）      │              │
│    │雄民壯郵局、00000000│                          │              │
│    │300306」            │                          │              │
└──┴──────────┴─────────────┴───────┘


司法院資訊處製作；財團法人民間司法改革基金會備份。
